臺灣雲林地方法院民事簡易判決
111年度簡字第54號
原      告  張淇富  
訴訟代理人  高進棖律師
被      告  林宗德  

訴訟代理人  戴靖儒  
上列當事人間因過失傷害案件，原告提起刑事附帶民事訴訟請求
損害賠償，經本院刑事庭裁定移送前來（110年度交重附民字第4
0號），本院於民國111年11月25日言詞辯論終結，判決如下：
    主      文
一、被告應給付原告新臺幣參佰肆拾玖萬壹仟伍佰零陸元，及自
    民國一一○年十二月九日起至清償日止，按週年利率百分之
    五計算之利息。
二、原告其餘之訴駁回。
三、訴訟費用由被告負擔十分之六，餘由原告負擔。
四、本判決原告勝訴部分得假執行。
五、原告其餘假執行之聲請駁回。
    事實及理由
壹、程序方面：
一、按訴狀送達後，原告不得將原訴變更或追加他訴，但擴張或
    減縮應受判決事項之聲明者，不在此限，民事訴訟法第255
    條第1項第3款定有明文。本件原告起訴時請求被告應給付其
    新臺幣（下同）8,935,811元，及自起訴狀繕本送達被告之
    翌日起至清償日止，按週年利率百分之五計算之利息，嗣於
    民國111年10月4日具狀將請求金額減縮為8,653,781元，於1
    11年10月18日具狀再將請求金額減縮為5,442,998元，均核
    與前開規定相符，應予准許。
二、被告經合法通知，未於最後言詞辯論期日到場，核無民事訴
    訟法第386條各款所列情形，經依原告聲請，由其一造辯論
    而為判決。
貳、實體方面：
一、原告主張：
　㈠被告於109年12月11日下午5時25分許，駕駛車牌號碼0000-00
    自用小客車沿雲林縣麥寮鄉興華村產業道路由南往北方向行
    駛，行至雲林縣○○鄉○○村○○000○00號電桿旁時，本應注意兩
    車併行之安全間距，隨時採取必要之安全措施，而當時天候
    晴、夜間有照明、柏油路面乾燥無缺陷、無障礙物且視距良
    好，並無不能注意之情事，竟疏未注意及此即貿然往左偏行
    ，適有原告騎乘車牌號碼000-0000號普通重型機車搭載訴外
    人張洧浚沿同向左後方行至上址前，見狀閃避不及而發生擦
    撞（下稱系爭車禍），致原告受有右側跟骨開放性骨折、右
    側肱骨、右側股骨及右側髕骨骨折、左側肘關節及髖關節脫
    臼、顏面部、右臀、右大腿撕裂傷及四肢多處擦傷等傷害（
    下稱系爭傷害）。
　㈡原告因系爭傷害而支出醫療費用354,547元（見本院卷第202
    頁）、購買醫療材料費用16,638元及交通費用1,200元。又
    原告於住院期間及出院後均需專人看護，若看護費用每日以
    2,400元計算，依鑑定結果，原告得請求看護費用603,600元
    ，原告另增加請求於111年7月2日手術後33日需專人看護之
    看護費用79,200元，合計原告得請求被告賠償看護費用682,
    800元。再者，原告因系爭車禍受傷致無法工作期間長達2年
    又21日，依其平均月薪資61,875元計算，合計受有喪失勞動
    能力損失1,536,975元。另原告所受系爭傷害縱已進行手術
    ，所留後遺症仍多，必然無法回復受傷前之正常狀態，符合
    強制汽車責任保險殘廢給付標準表第11級，減少勞動能力38
    .45%。而系爭車禍發生時原告年齡為44歲，計算至其65歲退
    休，尚可工作21年，依霍夫曼計算法扣除中間利息，原告一
    次得請求減少勞動能力損失之金額為4,172,759元。此外，
    原告因系爭車禍一夕之間身體狀況改變，所受傷害難以回復
    ，身心所受傷害非他人所能理解，為此請求賠償100萬元之
    精神慰撫金。若依交通部公路總局嘉義區監理所嘉雲區車輛
    行車事故鑑定會（下稱車輛行車事故鑑定會）之鑑定意見，
    認原告為肇事次因，被告至少應負70%肇事責任，依此比例
    計算，原告得向被告請求賠償之金額為5,442,998元。
　㈢為此，依據民法第184條第1項前段、第191條之2前段、第193
    條、第195條第1項規定，請求被告應給付原告5,442,998元
    ，及自起訴狀繕本送達被告之翌日起至清償日止，按週年利
    率百分之五計算之利息，並陳明願供擔保請准宣告假執行。
二、被告則辯以：被告對兩造於前開時、地發生系爭車禍，致原
    告受有系爭傷害，兩造均應就系爭車禍之發生負過失責任，
    原告應自行負擔十分之三之過失責任，被告應負擔十分之七
    之過失責任。原告因系爭車禍受傷而支出自系爭車禍發生之
    日起至110年10月28日止之醫療費用339,796元、購買醫療材
    料費用16,638元、交通費用1,200元，及原告於住院59日期
    間需專人全日看護，本件原告尚未領取強制汽車責任保險金
    等情均不爭執，惟爭執原告所請求之看護費用、喪失勞動能
    力損失、減少勞動能力損失及精神慰撫金，並聲明：原告之
    訴駁回。
三、兩造不爭執之事實及本件之爭點：
  ㈠兩造不爭執之事實：
    ⒈被告於109年12月11日下午5時25分許，駕駛車牌號碼0000-
      00號自用小客車，沿雲林縣麥寮鄉興華村產業道路由南往
      北方向行駛，行至雲林縣○○鄉○○村○○000○00號電桿旁時，
      本應注意兩車併行之安全間距，隨時採取必要之安全措施
      ，而依當時天候晴、夜間有照明、柏油路面乾燥無缺陷、
      無障礙物且視距良好，並無不能注意之情事，竟疏未注意
      及此即貿然往左偏行，適有原告騎乘車牌號碼000-0000號
      普通重型機車搭載張洧浚，沿同向左後方行駛至上址前，
      見狀閃避不及而發生擦撞，致原告受有系爭傷害。
    ⒉兩造均應就系爭車禍之發生負過失責任。
    ⒊兩造合意原告應負擔十分之三之過失責任，被告應負擔十
      分之七之過失責任。
    ⒋被告對原告主張支出自系爭車禍發生之日起至110年10月28
      日止之醫療費用339,796元、購買醫療材料費用16,638元
      、交通費用1,200元之事實不爭執。
    ⒌被告對原告因系爭傷害共計住院59日，於住院期間需專人
      全日看護之事實不爭執。
    ⒍原告尚未領取強制汽車責任保險金。
　㈡本件之爭點：
    ⒈原告請求其自111年6月9日起至同年8月4日止之醫療費用14
      ,751元，是否有理由？
    ⒉原告請求被告賠償看護費用682,800元，是否有理由？
    ⒊原告請求被告賠償喪失勞動能力損失1,536,975元，是否有
      理由？
    ⒋原告請求被告賠償減少勞動能力損失4,172,759元，是否有
      理由？
    ⒌原告請求被告賠償精神慰撫金100萬元，是否有理由？
四、本院之判斷：　　　 
  ㈠原告主張其於前開時間、地點騎乘機車與被告所駕駛之自用
    小客車發生系爭車禍，致原告受有系爭傷害等情，為被告所
    不爭執，並有本院110年度交易字第384號刑事協商判決在卷
    可稽（見本院卷第31-36頁），復經本院調取該刑事卷核閱
    無誤，堪信原告主張之上開事實為真實。又被告之過失侵權
    行為與原告所受系爭傷害、損害之結果間，具有相當因果關
    係，是原告主張被告應負過失侵權行為之損害賠償責任，自
    屬有據。
  ㈡按因故意或過失，不法侵害他人之權利者，負損害賠償責任
    ；汽車、機車或其他非依軌道行駛之動力車輛，在使用中加
    損害於他人者，駕駛人應賠償因此所生之損害；不法侵害他
    人之身體或健康者，對於被害人因此喪失或減少勞動能力或
    增加生活上之需要時，應負損害賠償責任；不法侵害他人之
    身體、健康、名譽、自由、信用、隱私、貞操，或不法侵害
    其他人格法益而情節重大者，被害人雖非財產上之損害，亦
    得請求賠償相當之金額，民法第184條第1項前段、第191條
    之2前段、第193條第1項、第195條第1項前段分別定有明文
    。本件被告應就系爭車禍之發生負過失責任，已詳述如前，
    則原告依據上開規定請求被告負損害賠償責任，即屬有據。
    茲就原告得請求損害賠償之項目、金額多寡及應否准許，分
    述如下：
　  ⒈原告主張其因系爭車禍受有系爭傷害而支出自系爭車禍發
      生之日起至110年10月28日止之醫療費用339,796元、購買
      醫療材料費用16,638元、交通費用1,200元之事實，已據
      原告提出彰化基督教醫療財團法人雲林基督教醫院（下稱
      雲林基督教醫院）之診斷書、彰化基督教醫療財團法人彰
      化基督教醫院（下稱彰化基督教醫院）之診斷書、彰化基
      督教醫療財團法人漢銘基督教醫院之診斷書及門診收據、
      雲林基督教醫院之住院及門診收據、彰化基督教醫院之住
      院及門診收據、天主教若瑟醫療財團法人若瑟醫院門診收
      據、黃俊寅骨科診所之收據、發票及免用統一發票、計程
      車運價證明、土庫台全診所之門診收據、雲林長庚醫院之
      急診費用收據等件為證（見附民卷第37-47、59-113頁）
      ，且為被告所不爭執，故原告請求被告賠償上開期間之醫
      療費用339,796元、購買醫療材料費用16,638元及交通費
      用1,200元，應予准許。
　  ⒉原告主張其支出自111年6月9日起至同年8月4日止之醫療費
      用14,751元之事實，已據原告提出彰化基督教醫院之診斷
      書、門診及住院收據為證（見本院卷第147-152頁），經
      核皆屬治療原告所受系爭傷害之必要費用，應予准許。
　  ⒊看護費用：
　　　原告主張其受傷需專人照料生活起居，請求被告賠償看護
      費用682,800元部分，雖未據原告提出實際支出看護費用
      之收據為證，惟按親屬代為照顧被害人之起居，固係基於
      親情，但親屬看護所付出之勞力並非不能評價為金錢，雖
      因二者身分關係而免除被害人之支付義務，惟此種基於身
      分關係之恩惠，自不能加惠於加害人。故由親屬看護時雖
      無現實看護費之支付，仍應認被害人受有相當於看護費之
      損害，得向上訴人請求賠償，始符公平原則（最高法院94
      年度台上字第1543號判決意旨參照）。本件經兩造合意囑
      託彰化基督教醫院鑑定原告所受系爭傷害是否需專人看護
      ？看護期間為何？據彰化基督教醫院鑑定結果，認為：原
      告於109年12月11日至110年3月10日需專人全日照護；110
      年3月4日後因接受右大腿傷口植皮手術，受有疼痛及傷口
      未癒合之情，需避免移動以減少傷口充血或拉扯影響癒合
      ，因此離床站立行走能力受限，日常生活需人協助，故11
      0年3月4日至110年4月3日期間需專人全日照顧，110年4月
      4日至110年5月3日需專人半日照顧；110年6月21日出院後
      ，因當次住院接受開放性復位及鋼釘石膏固定手術治療，
      故建議傷病3個月內即110年6月18日至110年9月17日需專
      人全日照護，之後3個月期間即110年9月18日至110年12月
      17日需專人半日照護，有彰化基督教醫院之失能鑑定報告
      書在卷可稽（見本院卷第131-137頁）。本院審酌彰化基
      督教醫院為醫學中心等級醫院，具有接受司法機關委託進
      行鑑定之經驗，與兩造復無利害關係，而上開鑑定是原告
      親赴醫院，由具治療原告目前所遺症狀之專業醫師進行鑑
      定，並參考原告歷來就醫病歷所得結論，形式上亦無違反
      經驗或論理法則之處，是上開鑑定結果應屬公正可信。準
      此，原告需專人全日看護之期間為109年12月11日至110年
      4月3日、110年6月18日至110年9月17日，共計206日；原
      告需專人半日看護之期間為110年4月4日至110年5月3日、
      110年9月18日至110年12月17日，共計121日。又本院審酌
      原告是由家人代為照顧生活起居，而其家人並未領有專業
      看護之證照，且衡量雲林地區一般聘僱看護之市場行情，
      認為原告請求之看護費用每日以2,000元計算為當，是以
      原告請求之看護費用於533,000元範圍內（計算式：206日
      ×2,000元/日＋121日×1,000元/半日＝533,000元），應予准
      許，超過上開金額之請求，不應准許。
　  ⒋喪失勞動能力損失：
　　　⑴依前述失能鑑定報告書及失能鑑定回覆書所示，原告傷
        病後歷經多次住院及手術治療，未達醫療穩定前之階段
        會受症狀及治療導致日常生活自理障礙，無法工作，依
        據原告病情及相關就診資料判斷，醫學常理之合理休養
        時間至少為最後次手術後6個月，即自原告於109年12月
        11日受傷之日起至110年12月20日止，原告皆因受傷而
        無法工作（見本院卷第135、181頁）。惟系爭車禍發生
        時間為109年12月11日下午5時25分許，當時原告已從台
        塑六輕廠區下班，由原告所提出之109年12月份薪資袋
        及台塑企業麥寮管理部檢送之廠商人員出入廠明細表所
        示（見本院卷第82、193頁），系爭車禍發生當日的薪
        資原告已經領取，故原告因受傷而無法工作受有損失的
        期間應為109年12月12日至110年12月20日。
　　　⑵原告雖陳稱其每月薪資收入為65,000元等語，惟據原告
        所提出之薪資袋所示，原告於109年7月、8月、9月、10
        月、11月之薪資收入各為65,000元、55,000元、62,500
        元、65,000元、59,800元（見本院卷第77-81頁），佐
        以證人即競嘉工程有限公司（下稱競嘉公司）負責人楊
        博惠到庭證稱：原告於109年6月11日才到我的公司上班
        ，擔任焊接配管的師傅，原告的薪資是以日計酬，每日
        2,500再加獎金100元，原告每月最少會上24日、25日班
        ，因為工作性質，星期一至星期五都要有人常駐在我們
        承攬的地方，本院卷第77至第82頁是競嘉公司發給原告
        的薪資袋等語（見本院卷第103-104頁），再參以台塑
        企業麥寮管理部於111年10月24日以（111）麥總字第22
        DF0024D8B7號函所檢送之原告於109年6月至同年12月進
        出台塑六輕廠區之出入刷卡記錄所示（見本院卷第185-
        193頁），原告於109年6月、7月、8月、9月、10月、11
        月進出台塑六輕廠區之日數各為22日、26日、22日、25
        日、26日、23日，與原告所提出之薪資袋上記載原告出
        勤天數相符，是本院認為原告所提出之薪資袋應屬真實
        可信。則以原告任職於競嘉公司之109年6月、7月、8月
        、9月、10月、11月之平均薪資計算，原告每月薪資應
        為60,383元【計算式：（55,000＋65,000＋55,000＋62,50
        0＋65,000＋59,800）÷6＝60,383.33，元以下四捨五入，
        下同】，平均日薪約為2,013元（計算式：60,383÷30＝2
        ,012.77）。
　　　⑶是以，原告請求喪失勞動能力部分於752,862元之範圍內
        應予准許（計算式：109年12月12日至110年12月20日共
        計374日，374日×2,013元＝752,862元），超過上開金額
        之請求，為無理由。
　  ⒌減少勞動能力損失：
　　　⑴依前述失能鑑定報告書所示，原告傷病至今約達1年8個
        月，常理醫療症狀應達穩態，目前遺存有上下肢三大關
        節部分受限、肌力與活動耐力不足、平衡移行機能受損
        、醫學神經症狀殘存等問題，致勞動能力部分減損。依
        據美國醫學會永久障礙評估指南失能評估標準，整體障
        礙百分比為20%，再依據2009年行政院勞工委員會主編
        之勞工保險失能評估操作手冊，調整未來收入損失排行
        、職業及傷病年齡後，總計勞動力減損比例為28%（見
        本院卷第135-137頁）。
　　　⑵又原告是於65年9月12日出生（見交重附民卷第37頁），
        自110年12月21日起算至勞動基準法第54條第1項第1款
        規定之法定強制退休年齡65歲即130年9月12日止，工作
        期間為19年8月又21日。自110年12月21日起至本件言詞
        辯論終結之日即111年11月25日止，原告減少勞動能力
        損失金額為191,638元（計算式：110年12月21日至111
        年11月25日共計340日，340日×2,013元/日×28%＝191,63
        7.6）；自本件言詞辯論終結日之次日即111年11月26日
        起至原告退休之日即130年9月12日止，以每月薪資60,3
        83元計算原告勞動能力減損之損害，原告每年損失金額
        約為202,887元（計算式：60,383×12×28%＝202,886.88
        ），經以霍夫曼計算法扣除中間利息後，原告得一次請
        求之勞動能力減損損害金額為2,737,980元【計算方式
        為：202,887×13.00000000+(202,887×0.00000000)×(13
        .00000000-00.00000000)=2,737,980.0000000000。其
        中13.00000000為年別單利5%第18年霍夫曼累計係數，1
        3.00000000為年別單利5%第19年霍夫曼累計係數，0.00
        000000為未滿一年部分折算年數之比例(290/365=0.000
        00000)。見本院卷第195頁】。
　　　⑶合計，原告得請求減少勞動能力損失金額為2,929,618元
        （計算式：191,638＋2,737,980＝2,929,618），超過上
        開金額之請求，應予駁回。
　  ⒍精神慰撫金：
      按慰藉金之賠償須以人格權遭遇侵害，使精神上受有痛苦
      為必要，其核給之標準固與財產上損害之計算不同，然非
      不可斟酌雙方身分資力與加害程度，及其他各種情形核定
      相當之數額（最高法院51年度台上字第223號判決意旨參
      照)。故慰撫金之金額是否相當，自應依實際加害情形與
      被害人所受之痛苦及雙方之身分、地位、經濟狀況等關係
      決定之。查原告因系爭車禍而受有前述傷害，其精神上受
      有痛苦可堪認定。本院審酌原告受傷程度、情節，及原告
      的教育程度為國中畢業，從事焊接配管之工作，已婚，育
      有小孩（見本院卷第56頁）；被告的教育程度為專科畢業
      ，台塑員工，平均每月薪資9萬餘元（見本院卷第56、61
      、63頁），並參酌兩造之財產資力（放於民事證件存置袋
      內）暨兩造之身分、地位、經濟狀況、被告上開加害情形
      等一切情狀，認為原告請求精神慰撫金以40萬元為適當，
      超過上開金額之請求，不予准許。
    ⒎合計，本件原告得請求被告賠償之金額為4,987,865元【計
      算式：醫療費用354,547元（339,796＋14,751＝354,547）＋
      醫療材料費用16,638元＋交通費用1,200元＋看護費用533,0
      00元＋喪失勞動能力損失752,862元＋減少勞動能力損失2,9
      29,618元＋精神慰撫金40萬元＝4,987,865元）。
  ㈢按損害之發生或擴大，被害人與有過失者，法院得減輕賠償
    金額，或免除之，為民法第217條第1項所明定。此規定之目
    的在謀求加害人與被害人間之公平，倘受害人於事故之發生
    亦有過失時，由加害人負全部賠償責任，為免失諸過苛，是
    以賦與法院不待當事人之主張，減輕其賠償責任或免除之職
    權。換言之，基於過失相抵之責任減輕或免除，非僅為抗辯
    之一種，亦可使請求權全部或一部為之消滅，故裁判上得以
    職權斟酌之（最高法院54年度台上字第2433號、86年度台上
    字第1178號判決意旨參照）。本件兩造均應就系爭車禍之發
    生負過失責任，已如前述，兩造合意原告應負擔十分之三之
    過失責任，被告應負擔十分之七之過失責任，則依上開規定
    及說明，依法應減輕被告應負擔損害賠償金額之十分之三，
    則被告應賠償原告之金額為3,491,506元（計算式：4,987,8
    65×7/10＝3,491,505.5）。
  ㈣按給付無確定期限者，債務人於債權人得請求給付時，經其
    催告而未為給付，自受催告時起，負遲延責任，其經債權人
    起訴而送達訴狀者，與催告有同一之效力；遲延之債務，以
    支付金錢為標的者，債權人得請求依法定利率計算之遲延利
    息；應付利息之債務，其利率未經約定，亦無法律可據者，
    週年利率為百分之五，民法第229條第2項、第233條第1項前
    段、第203條分別定有明文。本件原告請求被告賠償之金額
    ，並未定有給付之期限，而本件刑事附帶民事訴訟起訴狀繕
    本是於110年12月8日送達被告（見交重附民卷第149頁），
    則原告請求自起訴狀繕本送達之翌日即110年12月9日起至清
    償日止，按週年利率百分之五計算之遲延利息，並未逾上開
    規定之範圍，亦無不合，應予准許。
五、從而，原告依據侵權行為之法律關係，請求被告應給付原告
    3,491,506元，及自110年12月9日起至清償日止，按週年利
    率百分之五計算之利息部分，為有理由，應予准許。原告超
    過上開範圍之請求，為無理由，應予駁回。
六、本件原告雖陳明願供擔保，請准宣告假執行，關於原告勝訴
    部分，因本件為本於道路交通事故有所請求而涉訟，為依民
    事訴訟法第427條第2項第11款規定適用簡易程序所為被告敗
    訴之判決，依民事訴訟法第389條第1項第3款之規定，應由
    法院依職權宣告假執行。至於原告請求不被允許部分的假執
    行聲請沒有理由，應予駁回。
七、本件為判決之基礎已臻明確，兩造其餘之攻擊或防禦方法及
    證據，經本院斟酌後，認為均不足以影響本判決之結果，亦
    與本件爭點無涉，自無逐一詳予論駁之必要，併此敘明。
八、訴訟費用負擔之依據：民事訴訟法第79條。
中　　華　　民　　國　　111 　年　　12　　月　　9 　　日
                  民事簡易庭    法  官  蔡碧蓉

以上正本係照原本作成。
如對本判決上訴，須於判決送達後20日內向本院提出上訴狀（須
附繕本）。如委任律師提起上訴者，應一併繳納上訴審裁判費。
中　　華　　民　　國　　111 　年　　12　　月　　9 　　日
                                書記官　李達成